【裁判字號】    99,上訴,1284
【裁判日期】    990730
【裁判案由】    誣告
【裁判全文】
臺灣高等法院高雄分院刑事判決        99年度上訴字第1284號
上  訴  人
即  被  告  乙○○
上列上訴人因誣告案件，不服臺灣高雄地方法院99年度訴字第69
7 號中華民國99年6 月22日第一審判決（起訴案號：臺灣高雄地
方法院檢察署98年度偵字第27666 號），提起上訴，本院判決如
下：
     主  文
上訴駁回。
     理  由
一、按不服地方法院之第一審判決而上訴者，應向管轄第二審之
    高等法院為之。上訴書狀應敘述具體理由。上訴書狀未敘述
    上訴理由者，應於上訴期間屆滿後20日內補提理由書於原審
    法院，逾期未補提者，原審法院應定期間先命補正。第二審
    法院認為上訴書狀未敘述理由或上訴有第362 條前段之情形
    者，應以判決駁回之。但其情形可以補正而未經原審法院命
    其補正者，審判長應定期間先命補正。刑事訴訟法第361 條
    、第367 條，分別定有明文。所謂不服第一審判決之具體理
    由，必係依據卷內既有訴訟資料或提出新事證，指摘或表明
    第一審判決有何採證認事、用法或量刑等足以影響判決本旨
    之不當或違法，而構成應予撤銷之具體事由，始克當之（例
    如：依憑證據法則具體指出所採證據何以不具證據能力，或
    依憑卷證資料，明確指出所為證據證明力之判斷如何違背經
    驗、論理法則）；倘僅泛言原判決認定事實錯誤、違背法令
    、量刑失之過重或輕縱，而未依上揭意旨指出具體事由，或
    形式上雖已指出具體事由，然該事由縱使屬實，亦不足以認
    為原判決有何不當或違法者（例如：對不具有調查必要性之
    證據，法院未依聲請調查亦未說明理由，或援用證據不當，
    但除去該證據仍應為同一事實之認定），皆難謂係具體理由
    ，俾與第二審上訴制度旨在請求第二審法院撤銷、變更第一
    審不當或違法之判決，以實現個案救濟之立法目的相契合，
    並節制濫行上訴（最高法院97年度臺上字第892 號判決參照
    ）。是以上訴人之上訴書狀或補提之上訴理由書，雖有敘述
    上訴理由，惟並未具體敘述第一審判決有上述違法、不當情
    形，即與未敘述具體理由無異，其所為上訴，即不符合上訴
    之法定要件。
二、本件原判決以上訴人即被告乙○○（下稱被告乙○○）因數
    度前往址設高雄市○○區○○路76巷16號之「摩法堂奈米科
    技公司」（店招為「摩法堂健康養生館」，下稱摩法堂），
    與摩法堂負責人甲○○之男友姜傑騰，洽商為運動國手女兒
    成立後援會以提供贊助之事宜，明知該處係從事精油、保養
    品之銷售業務，並未經營色情行業，嗣乙○○與姜傑騰因故
    不睦，被告乙○○竟各基於未指定犯人而誣告之犯意，分別
    (一)於民國（下同）98年6 月18日15時4 分許，以設於高雄市
    三民區○○○路119 號之2 「全家便利超商」外之00-00000
    00號公共電話；(二)於98年6 月20日12時37分許，使用自己申
    辦之0000000000號行動電話，均匿名撥打110 ，向員警報案
    高雄市○○區○○路76巷16號址（下簡稱建武路76巷16號址
    ）經營色情行業，而未指定犯人，向職司犯罪偵查之該管司
    法警察機關公務員誣告犯罪。警員接獲乙○○報案電話後，
    俱旋即派員前往建武路76巷16號址查無經營色情行業之情事
    ，致令莊進發、姜傑騰等摩法堂任職人員深感困擾，姜傑騰
    乃報警調取0000000000號行動電話通聯紀錄而查獲等情，係
    依憑被告乙○○自白及證人姜傑騰、甲○○、李妍霖等人之
    證述外，並有高雄市政府警察局指揮中心98年6 月18、20日
    受理110 報案紀錄單、行動電話0000000000號申設人資料暨
    98年6 月20日通聯調閱查詢單在卷可憑，復敘明刑法第169
    條第1 項之誣告罪，係以意圖使他人受刑事或懲戒處分，向
    該管公務員誣告為構成要件。所謂「他人」，乃指特定之人
    ，固非必須具體指出被誣告者之姓名；但須在客觀上可得確
    定其為某特定之人，始足當之。如未指定犯人而向該管公務
    員誣告犯罪者，且依其所誣告之事實，亦無法認定其所指犯
    罪之人，則應成立刑法第171 條第1 項之未指定犯人之誣告
    罪（最高法院95年度臺上字第5058號判決意旨參照）。被告
    乙○○歷次不實之報案內容均為建武路76巷16號址經營色情
    行業，惟既以僅陳明案發地址之方式報案，客觀上而無法經
    由該報案內容得知特定人，公訴人認所為係犯刑法第169 條
    第1 項之誣告罪，尚有未合，惟基本事實同一，因而變更檢
    察官所起訴之法條，適用刑法第171 條之規定，論以未指定
    犯人而誣告罪，且被告乙○○先後2 次犯行，犯罪時點有別
    ，顯然出於各別犯意，應分論併罰；另審酌其所為足以浪費
    司法資源，且使斯時身處建武路76巷16號址之人，無端遭受
    員警查問而蒙受司法機關追訴審判之危險，惟念其於偵審程
    序中，對於自己所為之客觀犯罪事實，始終坦言不諱，復斟
    酌被告乙○○教育程度為高職肄業、家庭經濟狀況小康等一
    切情狀，分別量處有期徒刑刑3 月，並依刑法第51條第5 款
    之規定定其應執行刑為有期徒刑4 月及諭知如易科罰金以新
    台幣1000元折算壹日。已依卷存證據詳敘所憑認定之證據與
    認定之理由，所為論敘，經核並無違背經驗法則或論理法則
    ，量刑亦屬允當。
三、上開判決於99年6 月30日分別寄存鼎山派出所、民族派出所
    後，被告乙○○於99年7 月5 日向原審法院具狀提起上訴，
    上訴理由謂：伊就誣告犯行均伏首認罪，請鈞座考量再量刑
    ，減輕其刑期，以利其反省，並將有限之精力轉注在事業發
    展上，以感恩鈞座賜予機會以彌補過去犯行，雖入監時間僅
    有4 個月，然因錯誤動念而犯下罪行，經法院及親朋好友善
    誘，業已坦承犯行，獲判此刑仍需暫與社會隔絕，反失去循
    循善誘之美意，另伊因鎮日思想尋隙無心工作多年，所有積
    蓄已花費殆盡，若以易科罰金額度，不啻為天文數字，唯有
    入監一途，懇請鈞座再次量刑，給予伏首認罪之罪犯，判處
    能擔負之刑責或罰金等語；查被告乙○○上揭上訴意旨，，
    並未依據卷內既有訴訟資料或提出新事證，指摘或表明第一
    審判決有何採證認事、用法或量刑等足以影響判決本旨之不
    當或違法，而構成應予撤銷之具體事由，按之上開規定，被
    告乙○○之上訴顯屬違背法律上之程式，應由本院依同法第
    367 條前段、第372 條規定，不經言詞辯論逕行判決如主文
    。
中    華    民    國    99    年    7     月    30    日
                  刑事第四庭    審判長法  官   蕭權閔
                                      法  官   林水城
                                      法  官   李嘉興
以上正本證明與原本無異。
本判決不得上訴。
中    華    民    國    99    年    7     月    30    日
                                      書記官   唐奇燕

司法院資訊處製作；財團法人民間司法改革基金會備份。
